臺灣高雄地方法院行政訴訟判決
110年度交字第418號
原      告  謝泓承  



被      告  高雄市政府交通局

代  表  人  張淑娟  
上列當事人間交通裁決事件，原告不服被告民國110 年8 月10日
高市交裁字第32-B00000000號裁決，提起行政訴訟，本院判決如
下：
    主  文
原告之訴駁回。
訴訟費用新臺幣參佰元由原告負擔。
    事實及理由
一、程序事項：本件為交通裁決事件，依兩造所述各節及卷內資
    料所示，本件事證已臻明確，本院認無經言詞辯論之必要，
    爰依行政訴訟法第237 條之7 之規定，不經言詞辯論而為判
    決。
二、事實概要：原告於民國109 年10 月28日15時25分許騎乘車
    牌號碼000-0000號普通重型機車（下稱系爭機車），在高雄
    市中山、五福路口（下稱系爭路口）前，經高雄市政府警察
    局三民第一分局（下稱舉發機關）員警依據臺灣高雄地方檢
    察署（下稱高雄地檢署）檢察官拘票攔查，並採集原告尿液
    後送請鑑定，鑑驗結果呈安非他命類陽性反應，認原告有「
    汽機車駕駛人駕駛汽機車經測試檢定有吸食毒品者」之違規
    行為，而填掣掌高市警交字第B00000000 號舉發違反道路交
    通管理事件通知單（下稱舉發通知單）逕行舉發。嗣原告於
    應到案日期前之110 年1 月14日向被告陳述不服，經被告函
    詢舉發機關後，認原告確有上揭違規行為，乃依行為時（下
    同）道路交通管理處罰條例（下稱處罰條例）第35條第1 項
    第2 款、第24條第1 項第2 款規定，於110 年8 月10日開立
    高市交裁字第32-B00000000號裁決書（下稱原處分），裁處
    原告「罰鍰新臺幣（下同）90,000元，吊扣駕駛執照12個月
    ，並應參加道路交通安全講習」。原告不服，遂提起行政訴
    訟。
三、原告主張：
　㈠依處罰條例第35條第1 項第2 款的立法理由，可知仍須以駕
    駛汽車騎乘機車當時，確實有因為吸食毒品，而有與酒醉駕
    駛而無法安全駕駛之情形為限，始得加以處罰。如未能依據
    前述立法理甶所示之意旨，任意動用刑罰，乃有違法之處。
　㈡查當時原告騎乘系爭機車在系爭路口等紅燈時，突然有兩台
    機車騎到原告旁邊，然後這兩位機車騎士乃出示警員證，並
    要求原告騎到旁邊人行道停車、出示證件。之後員警在核對
    原告身分的同時，嘴上唸唸有詞說原告在上一個路口紅燈右
    轉，違反交通規則等，接下來員警又問原告身上有無違禁品
    ，然後就搜索原告的包包和身體，員警甚至要求原告要把皮
    帶拆掉，褲子的扣子也必須一併解開。停在系爭路口等紅燈
    的民眾就看著原告與員警三人在人行道上，一名員警要原告
    在路邊卸下皮帶把褲子脫下，另一名員警在翻找原告的機車
    置物廂。原告本來以為員警是要開給原告紅燈右轉的罰單，
    結果員警要原告跟他們回分局一趟，說拘票待會就來了，就
    在其他員警穿著便服把原告圍住之後，原告首先看到的是拘
    票，原告還沒來得及反應過來的同時，一名員警就趁機把原
    告拿在手上的手機搶了過去，然後擺出一副得意洋洋的樣子
    對原告說：「查扣手機一支。」員警都差不多到齊了之後，
    不曉得是不是因為沒有在原告身上搜到違禁品，所以他們一
    直說要檢查原告的住處，問原告敢不敢帶他們回住處檢查。
    這些員警無理的要求被原告拒絕之後，才不甘心的把原告銬
    起來押回分局。到了分局，原告先收到兩個杯水，要原告暍
    完之後去採尿。他們並沒有驗試紙測試尿液是否有毒品反應
    。他們當天甚至沒有開原告紅燈右轉的罰單。
  ㈢綜上，員警沒有在原告身上搜到違禁品，且原告最後一次吸
　  食違禁品是在事發的前2 天，故原告不是現行犯，也無因吸
　  食毒品而產生無法安全駕駛情形，為何會收到「毒後駕車」
　  的罰單？是被告所為的原處分違法等語。並聲明：原處分撤
　  銷。
四、被告則以：按上開處罰條文中並無規定汽車駕駛人須於駕駛
    過程中飲酒或吸食毒品等物始須處罰，而係處罰駕駛汽車者
    經測試檢定有酒精濃度超過標準及有吸食毒品者，即須處罰
    。即該條文欲處罰者，非駕駛人駕駛過程中吸毒之行為，而
    係欲處罰駕駛人吸食毒品後已呈毒品陽性反應，猶為駕駛之
    行為。經檢視舉發員警職務報告略以：「職於109 年10月28
    日因偵辦甲○○慎嫌毒品案，於15時25分許在新興區中山一路
    與五福二路口見謝民騎乘AEW-0677號於該路口停等紅燈，現
    場提示臺灣高雄地方檢察署拘票拘提謝男…並依刑事訴訟法
    第205 條之2 規定採集尿意…甲○○尿意檢驗報告惟安非他命
    類陽性反應。」核與調查筆錄相符。準此，原告雖主張警方
    盤查時其並非現行犯，車上也查不到有任何毒品，然其於起
    訴狀自承「原告最後一次吸食違禁品是在事發前2天」，且
    經測試檢定原告確有吸食毒品之陽性反應，自已該當上開處
    罰條文之構成要件，故原告所辯，顯為事後矯飾辯解之詞，
    殊不足採。是原告既於前揭時間、地點確有「汽機車駕駛人
    駕駛汽機車經測試檢定有吸食毒品者」之違規行為，被告據
    以裁處，洵無不合等語，資為抗辯。並聲明：原告之訴駁回
    。
五、本院之判斷：
  ㈠按「汽機車駕駛人，駕駛汽機車經測試檢定有下列情形之一
    ，機車駕駛人處15,000元以上90,000元以下罰鍰，汽車駕駛
    人處30,000元以上120,000元以下罰鍰，並均當場移置保管
    該汽機車及吊扣其駕駛執照1 年至2 年；附載未滿12歲兒童
    或因而肇事致人受傷者，並吊扣其駕駛執照2 年至4 年；致
    人重傷或死亡者，吊銷其駕駛執照，並不得再考領：2 、吸
    食毒品、迷幻藥、麻醉藥品及其相類似之管制藥品。」、「
    汽車駕駛人，有下列情形之一者，應接受道路交通安全講習
    ：2 、有第35條第1 項規定之情形。」處罰條例第35條第1 
    項第2 款、第24條第1 項第2 款定有明文。
　㈡經查，原告有事實概要欄所載之交通違規行為一節，有被告
    提出之高雄市政府警察局三民第一分局110 年12月8 日高市
    警三一分交字第11073351000 號函、110 年2 月9 日高市警
    三一分交字第11070186100 號函、舉發員警職務報告、尿液
    檢驗報告、調查筆錄、高雄地檢署檢察官拘票等附卷可稽，
　　且原告對於「最後一次吸食違禁品是在事發前2天」之事實
    ，亦不爭執。故原告之違規事實，洵堪認定。
  ㈢次查，原告係涉有毒品犯罪嫌疑之人，其於事實概要欄所載
    時地，遭舉發員警持臺灣高雄地方檢察署核發之拘票拘提到
    案，並依刑事訴訟法第205 條之2 「檢察事務官、司法警察
    官或司法警察因調查犯罪情形及蒐集證據之必要，對於經拘
    提或逮捕到案之犯罪嫌疑人或被告，得違反犯罪嫌疑人或被
    告之意思，採取其指紋、掌紋、腳印，予以照相、測量身高
    或類似之行為；有相當理由認為採取毛髮、唾液、尿液、聲
    調或吐氣得作為犯罪之證據時，並得採取之。」之規定，採
    集原告尿液，並送鑑定機關檢驗呈安非他命陽性反應等情，
    有高雄地方檢察署檢察官拘票、調查筆錄、搜索及扣押筆錄
    、等尿液檢驗報告等在卷可查，足認舉發警員上開採集原告
    尿液送驗之程序，合乎正當法律程序，該尿液檢驗報告自得
    作為原告本件違規行為之證據。
　㈣原告雖以前詞主張其非現行犯，車上也查不到有任何毒品，
    亦無危害交通安全之駕駛行為云云。惟查，行為時處罰條例
    第35條第1項第2款規定係於86年1月22日修法時所增訂，其
    立法目的旨在防止施用毒品後，於體內存有毒品成分之情況
    下駕車，進而影響交通安全，藉以保障其他用路人之用路安
    全，且係以「駕駛汽車」及「經測試檢定有吸食毒品」為法
    定構成要件，並未以「致生公共危險」或「已生或足生交通
    安全實害」為要件。易言之，汽車駕駛人駕駛汽車有無吸食
    毒品，係以「測試檢定之結果」(即尿液檢驗報告呈陽性反
    應)為斷，不以吸食毒品完畢後經過若干時間而免除違規責
    任，或汽車駕駛人於駕車之際有吸食毒品，或以汽車駕駛人
    得否安全駕駛之狀態為其構成要件至明。原告之尿液經採集
    檢驗後既有安非他命陽性反應，即已合致上開法條之違法構
    成要件，是原告所為已違反處罰條例第35條第1項第2款規定
    「汽車駕駛人，駕駛汽車經測試檢定有吸食毒品者」之要件
    ，其違章行為明確。從而，被告依上開法條對原告裁罰，並
    無違誤。原告上開主張係誤解上開法律規定之要件，尚難採
    認。
  ㈤綜上所述，原告於上述時、地確有「機車駕駛人駕駛機車經
    測試檢定有吸食毒品者」之違規行為，被告依行為時處罰條
    例第35條第1項第2款、第24條第1項第2款規定，以原處分裁
    處原告「罰鍰90,000元，吊扣駕駛執照12個月，並應參加道
    路交通安全講習」，於法有據。原告訴請撤銷，為無理由，
    應予駁回。
六、本件判決基礎已臻明確，兩造其餘攻防方法及訴訟資料經本
    院斟酌後，核與判決結果不生影響，不另一一論述，併此敘
    明。
七、本件第一審裁判費為300 元，應由原告負擔，爰確定第一審
    訴訟費用額如主文第2 項所示。
據上論結，本件原告之訴為無理由，依行政訴訟法第237 條之7 
、第237 條之8 第1 項、第237 條之9 第1 項、第236 條、第98
條第1 項本文，判決如主文。
中　　華　　民　　國　　111 　年　　5 　　月　　20　　日
                　行政訴訟庭  法  官  吳文婷
上為正本係照原本作成。　　　　　　　　　
如不服本判決，應於判決送達後20日內，向本院提出上訴狀並表
明上訴理由（原判決所違背之法令及其具體內容或依訴訟資料可
認為原判決有違背法令之具體事實），其未載明上訴理由者，應
於提出上訴後20日內向本院補提理由書（上訴狀及上訴理由書均
須按他造人數附繕本，如未按期補提上訴理由書，則逕予駁回上
訴），並應繳納上訴裁判費新臺幣750 元。
中　　華　　民　　國　　111 　年　　5 　　月　　20　　日
                              書記官  洪嘉慧